臺灣高雄地方法院刑事判決　　　　　　　　　　　　八十九年度訴字第三二號
　　公　訴　人　臺灣高雄地方法院檢察署檢察官
　　被　　　告　丙○○
右列被告因偽造文書等案件，經檢察官提起公訴（八十八年度偵字第二八九００號）
，本院判決如左：
    主  文
丙○○無罪。
    理  由
一、公訴意旨略以：被告丙○○與被告甲○○（目前因精神疾病住院治療中，另行審
    理）共同意圖為自己不法之所有，夥同另二名冒稱為「蔡明宏」、「陳俊傑」之
    成年男子，於民國八十八年八月間以刊登某旅行社徵男接待員名義行騙，丁○○
    見報後駕駛ＸＴ─七九七一號小客車（登記之車主為其母戊○○○），在高雄市
    ○○○路與七賢一路口，與「蔡明宏」、「陳俊傑」見面，「蔡明宏」即佯稱欲
    回公司而向丁○○借車，丁○○不疑而將車借與「蔡明宏」乃將車開離，「陳俊
    傑」則乘機逃逸，旋將小客車冒名丁○○名義以偽造轉讓書辦高雄市監理處辦理
    過戶予甲○○名下，該監理處乃將此不實事項登載於所掌文書上，並發給甲○○
    行車執照，甲○○、丙○○二人再將小客車，開至高雄縣鳳山市○○路○段五二
    五號「中信當舖」以新台幣四十萬元售與乙○○，因認被告涉有共同詐欺、偽造
    文書等罪嫌。
二、按犯罪事實應依證據認定之，無證據不得推定其犯罪事實；不能證明被告犯罪者
    ，應諭知無罪之判決，刑事訴訟法第一百五十四條、第三百零一條第一項分別定
    有明文。而刑事訴訟法上所謂認定犯罪事實之證據，係指足以認定被告確有犯罪
    行為之積極證據而言，如未能發現相當證據或證據不足以證明，自不能以推測或
    擬制之方法，以為裁判基礎，此有最高法院二十九年上字第三一○五號判例及四
    十年台上字第八十六號判例可供參照；又認定犯罪事實，所憑之證據，雖不以直
    接證據為限，間接證據亦包括在內，然無論直接或間接證據，其為訴訟上之證明
    ，須於通常一般之人均不致於有所懷疑，而得確信其為真實之程度者，始得據之
    為有罪之認定，倘其證明尚未達到此一程度，而有合理性懷疑之存在時，即無從
    為有罪之認定，此亦有最高法院七十六年台上字第四九八六號判例可資參照。
三、訊之被告丙○○對於與被告甲○○共同將上開ＸＴ─七九七一號自用小客車辦理
    過戶予被告甲○○後再出售予乙○○一事固不諱言，惟堅決否認有何偽造文書及
    詐欺之犯行，辯稱伊係看報應徵旅行社接待員後，先由一名自稱「珍妮」之女子
    與伊匯款五千元共二次作為定金，後又要求伊幫忙賣車，經連絡後再由自稱「蔡
    明宏」之人與伊見面，並要伊找一個二十歲的人，伊找來甲○○，對方即先將車
    輛過戶予甲○○後，再叫其二人去當那輛車，錢是對方拿走，伊並不知該車係其
    等向告訴人所騙得等語。經查本件公訴意旨認被告涉有上開詐欺及偽造文書等罪
    嫌，無非以告訴人丁○○之指訴及證人乙○○之證述為其論據，惟查被告自警訊
    起至偵查、審理中均一致否認有何與「蔡明宏」等人共同詐欺及偽造文書之犯行
    ，又本件告訴人丁○○係依報紙廣告應徵工作，而將上開車輛交予自稱「蔡明宏
    」、「陳俊傑」之人，於此過程中並未見過被告丙○○及甲○○二人，此業據告
    訴人丁○○於審理中陳述明確，而依證人乙○○之證述，本件係被告丙○○、甲○○二人至中信當舖將上開車輛出售並於取款後一同離開，此亦僅證明被告丙○○、甲○○將上開車輛過戶並出售之事實，至被告丙○○對於該車輛係向告訴人
    所騙得一事是否知情，自須有進一步之證據以資證明；復查本件被告丙○○係見
    報紙徵求業務員之廣告後與自稱「珍妮」之人取得連絡，並依指示先後匯款五千
    元二次作為定金，此有剪報資料影本及匯款單影本各一紙附卷可憑，其為謀一工
    作，且又因年輕識淺，社會經驗不足，見自稱「蔡明宏」者既駕駛上開ＸＴ─七
    九七七號自用小客車且持有車輛之證件，並至監理所順利辦理過戶，而不疑有他
    ，為其出面販售該車尚屬合理；況本件依告訴人丁○○與被告丙○○二人於警訊
    及偵查、審理中所述情節，其二人均係見報紙所登之旅行社徵人廣告，於應徵後
    與「蔡明宏」等人見面，且在見面後對方均假藉理由向其二人借用行動電話，其
    手法相同，又被告陳慶良又係在順利出售上開車輛並將車款交予「蔡明宏」後，
    因「蔡明宏」又依約連絡，乃撥打「蔡明宏」先前使用其行動電話上所遺留之號
    碼，而與告訴人丁○○取得連絡，經丁○○告知車輛被騙走，現正在警局報案後
    ，被告丙○○即前往警局說明，此業據被告丙○○、告訴人丁○○於審理中陳述
    明確，核之一般常情，被告丙○○如與「蔡明宏」等人係屬同夥，其應不至於使
    用其電話作犯罪時連絡之工具，亦不至於事後主動打電話與告訴人丁○○連絡並
    隨即前往警局說明；從而本件被告丙○○所辯尚可採信，自難僅以被告丙○○出
    面將告訴人丁○○被騙走之車輛出售，即認被告丙○○有與「蔡明宏」、「陳俊
    傑」等人共同詐騙告訴人車輛及予以偽造文書予以過戶等犯行；此外復查無其他
    積極證據足認被告有何詐欺、偽造文書等犯行，依上開說明，自屬犯罪不能證明
    ，應為無罪之諭知。
據上論斷，應依刑事訴訟法第三百零一條第一項，判決如主文。
中    華    民    國    九十一    年      二      月      二十六        日
                                  臺灣高雄地方法院刑事庭
                                      法  官  林  俊  寬
右正本證明與原本無異。
如不服本判決，應於判決送達後十日內，向本院提出上訴狀。
                                      書記官  林  仕  興
中    華    民    國    九十一    年      二      月      二十六        日
